【裁判字號】    99,交聲,2450
【裁判日期】    990820
【裁判案由】    交管條例聲異
【裁判全文】
臺灣板橋地方法院交通事件裁定        99年度交聲字第2450號
原處分機關  交通部公路總局臺北區監理所蘆洲監理站
異  議  人
即受處分人  甲○○
上列異議人因違反道路交通管理處罰條例案件，對於交通部公路
總局臺北區監理所蘆洲監理站九十五年一月十三日、九十五年四
月二十六日分別所為之北監蘆字第裁四六－一ＡＡ四九三六七三
號、北監蘆字第裁四六－一ＡＡ五五二七三七號裁決處分（原舉
發案號：臺北市停車管理工程處一ＡＡ四九三六七三號、一ＡＡ
五五二七三七號）聲明異議，本院裁定如下：
        主  文
異議均駁回。
    理  由
一、原處分意旨略以：異議人即受處分人先於民國（下同）九十
    四年六月十七日上午九時四十五分許，騎乘車牌號碼ＮＷ三
    －一０五號普通重型機車，於臺北市○○路○段，因「在設
    有禁止停車標誌之處所停車」違規，又於同年八月八日下午
    二時五十五分許，騎乘車牌號碼ＮＷ三－一０五號普通重型
    機車，於臺北市○○○路○段，因「在設有禁止停車標誌之
    處所停車」違規，為臺北市停車管理工程處分別以一ＡＡ四
    九三六七三號、一ＡＡ五五二七三七號舉發違反道路交通管
    理事件通知單（下均稱舉發通知單）逕行舉發，異議人未於
    應到案時間前向原處分機關陳述意見或繳納罰鍰，原處分機
    關遂分別於九十五年一月十三日、九十五年四月二十六日，
    分別以北監蘆字第裁四六－一ＡＡ四九三六七三號違反道路
    交通管理事件裁決書（下稱第一件裁決書）、北監蘆字第裁
    四六－一ＡＡ五五二七三七號違反道路交通管理事件裁決書
    （下稱第二件裁決書），均依道路交通管理處罰條例第五十
    六條第一項第四款及違反道路交通管理事件統一裁罰基準及
    處理細則之規定，各裁處罰鍰新臺幣（下同）一千二百元。
二、異議意旨略以：本件二張罰單均是路邊停車違規，經拍照逕
    行舉發的，然其中有一張罰單異議人並未收到通知，係異議
    人至監理站查詢後，經監理站告知始知有該張罰單，原本六
    百元的罰單可以加罰到二千四百元，異議人違規一事太晚被
    通知，而罰鍰金額竟如此高，爰為此聲明異議云云。
三、按受處分人，不服道路交通管理處罰條例第八條主管機關所
    為之處罰，得於接到「裁決書」之翌日起二十日內，向管轄
    地方法院聲明異議，同條例第八十七條第一項定有明文。次
    按聲明異議，應以司法狀紙，敘述異議之理由，提出於原處
    分機關為之。此係交通異議事件之程序規定，受處分人之聲
    明異議須合於此項程序規定，法院始得為實體上之審查。又
    按交通法庭認聲明異議不合法律上之程式，且無從補正者，
    應以裁定駁回之，道路交通案件處理辦法第十八條前段亦有
    明文。復按處理違反道路交通管理事件，有關文書送達之程
    序，依行政程序法之規定，違反道路交通管理事件統一裁罰
    基準及處理細則第五條亦有明文規定。而行政程序法就送達
    部分之規定為：「送達，於應受送達人之住居所、事務所或
    營業所為之」、「於應送達處所不獲會晤應受送達人時，得
    將文書付與有辨別事理能力之同居人、受雇人或應送達處所
    之接收郵件人員」、「送達，不能依前二條規定為之者，得
    將文書寄存送達地之地方自治或警察機關，並作送達通知單
    兩份，一份黏貼於應受送達人住居所、事務所、營業所或其
    就業處所門首，另一份交由鄰居轉交或置於該送達處所信箱
    或其他適當位置，以為送達。前項情形，由郵政機關為送達
    者，得將文書寄存於送達地之郵政機關。」行政程序法第七
    十二條第一項前段、第七十三條第一項、第七十四條第一、
    二項亦分別規定甚明，且應於寄存送達當日即生送達之效力
    （參照臺灣高等法院暨所屬法院九十七年法律座談會刑事類
    第四十二號提案審查意見及研討結果）。
四、經查：
（一）本件原處分機關分別於九十五年一月十三日製作之北監蘆
      字第裁四六－一ＡＡ四九三六七三號、九十五年四月二十
      六日製作之北監蘆字第裁四六－一ＡＡ五五二七三七號裁
      決書，經以郵寄掛號方式，均投遞至異議人位於臺北縣三
      重市○○路○段三九巷七號四樓之戶籍地址即實際住所而
      為送達，其中：
    (1)第一件裁決書於九十五年一月十六日下午三時許，由異議
      人本人收受而為送達，此有上開交通部公路總局臺北區監
      理所蘆洲監理站北監蘆字第裁一ＡＡ四九三六七三號送達
      證書一紙附卷足憑。
    (2)第二件裁決書於送達時，因未獲會晤本人亦無受領文書之
      同居人、受雇人或應受送達處所接收郵件人員，而於九十
      五年五月二日上午九時許，將上開第二件裁決書依法寄存
      送達於三重第七支局，並作送達通知書二份，一份黏貼於
      應受送達人住居所、事務所、營業所或其就業處所門首，
      一份置於該受送達處所信箱或其他適當位置，以為送達，
      此亦有上開交通部公路總局臺北區監理所蘆洲監理站北監
      蘆字第裁一ＡＡ五五二七三七號送達證書一紙在卷可佐；
      且上開送達地址係異議人之戶籍地址，有個人基本資料查
      詢結果一紙附卷可參，亦係異議人之實際住所（此觀本件
      聲明異議狀上亦以上開地址為其實際居住地址即明），復
      查無其他積極證據可資證明上開二件裁決書之送達通知書
      ，有遭他人竊取或遺失之情事。
    (3)是依首揭法條規定說明，上開二裁決書分別於異議人收受
      之九十五年一月十六日及寄存之日即九十五年五月二日合
      法送達於異議人。
（二）從而，異議人如不服原處分機關所為前開二裁決而欲聲明
      異議，其二十日之合法提出異議期間即分別自九十五年一
      月十七日、九十五年五月三日（即各該裁決書送達之翌日
      ）起算，至遲應分別於九十五年二月七日（原計算二十日
      期間末日為二月五日，又異議人住所地位於臺北縣三重市
      ，依法院訴訟當事人在途期間標準第四條第一款第二目之
      規定，應依同標準第二條第一款中之「地方法院在途期間
      」欄所載日數，扣除在途期間二日）、九十五年五月二十
      四日（原計算二十日期間末日為五月二十二日，爰同上裁
      決書應扣除在途期間二日）前聲明異議。
（三）然異議人未於上開期日前聲明異議，卻遲至收受原處分機
      關移送法務部行政執行署板橋行政執行處應執行上開罰鍰
      之行政執行案件移送書後，始於九十九年七月三十日提出
      本件聲明異議，有公路總局臺北區監理所蘆洲監理站第三
      股收件章戳印一枚附於聲明異議狀上足參，是異議人本件
      聲明異議，均已逾二十日之法定異議期間，揆諸前揭說明
      ，該聲明異議自不合法律上之程式，且屬無從補正之事項
      ，異議人之聲明異議，於程序上既已不合法，是其所提異
      議理由（即未曾收受其中一件舉發通知單云云），本院自
      無從加以審究。
五、從而，本件異議人於合法收受本件裁決書後，逾二十日之聲
    明異議期間始為本件聲明異議，本件聲明異議不合法律上之
    程式，且無從補正，均應予駁回。
六、據上論斷，應依道路交通案件處理辦法第十八條前段，裁定
    如主文。
中    華    民    國    99    年    8     月    20    日
                  交通法庭    法  官  白光華
以上正本證明與原本無異。
如不服本裁定，應於送達後五日內，向本院提出抗告狀。
                              書記官  莊川億
中    華    民    國    99    年    8     月    23    日

司法院資訊處製作；財團法人民間司法改革基金會備份。
